---
title: "Aide pour le rapport du projet"
author: 
  - name: "Adam Malesys"
  - name: "Amélie Pujol"
  - name: "Marin Decanini"
date: "`r Sys.Date()`"
bibliography: exbiblio.bib
format: 
  pdf:
    toc: TRUE
    toc_depth: 2
    number-sections: true
    header-includes:
    - \usepackage{color}
    - \newcommand{\X}{\mathbf{X}}
execute: 
  warning: false
  message: false
---

```{r}
#| echo: false

library(ggplot2)
library(corrplot)
library(FactoMineR)
library(factoextra)
library(gridExtra)
library(knitr)
library(reshape2)
```

# Etude du jeu de données

```{r}
#| echo: false
#| label: tbl-tabiris
#| tbl-cap: "Les premières lignes du jeu de données DataGym"

Data = read.table("DataGym-projet4modIA-2526.csv",header=TRUE)
```

```{r}
Data$type=as.factor(Data$type)
Data$level=as.factor(Data$level)
Data$gender=as.factor(Data$gender)
```

Les données sont composées de `973` individus, de 3 variables **qualitatives** `type`, `gender` et `level`, et de `10` autres variables **quantitatives**

## Statistiques descriptives

### Variables quantitatives

Pour étudier les corrélations et liaisons entre les variables, nous étudions d'abord la matrice de corrélation des variables quantitatives :

```{r}
#| echo: false
#| label: tbl-tabiris
#| tbl-cap: "Les premières lignes du jeu de données DataGym"

Data = read.table("DataGym-projet4modIA-2526.csv",header=TRUE)
```

```{r}
corrplot(cor(Data[,-c(2,8,12)]), method="ellipse", type="lower")
```

Certaines variables sont fortement corrélées, comme `bmi` et `weight` ou `fat` et `calories`.

### La variable *Species*

Nous commençons par la variable *Species* (vecteur $Y$) qui est une variable qualitative. La @fig-species nous permet de contrôler que nous avons bien $50$ individus par espèce.

```{r}
#| echo: false
#| fig-cap: "Barplot de la variable Species"
#| label: fig-species
#| fig-height: 2

ggplot(iris,aes(x=Species))+
  geom_bar()
```

### Les 4 variables quantitatives

Nous nous intéressons maintenant aux 4 variables quantitatives (matrice $X$). La @fig-corrplot montre les corrélations entre les 4 variables. On peut remarquer que la largeur et la longuer des pétales sont fortement corrélées positivement, ce n'est pas le cas pour les sépales.

```{r}
#| echo: false
#| label: fig-corrplot
#| fig-cap: "Matrice des corrélations entre les 4 variables quantitatives"
#| fig-height: 3
corrplot(cor(iris[,-5]), method="ellipse")
```

A l'aide de la librairie `FactoMineR`, on met en place une ACP. On représente en @fig-ACP les individus projetés sur le premier plan factoriel, la couleur correspondant à l'espèce ainsi que les corrélations des variables quantitatives initiales avec les deux premières composantes principales. Non Marin c'est nul

```{r}
#| fig-height: 5
#| layout-ncol: 2
#| label: fig-ACP
#| fig-cap: Résultats de l'ACP
#| fig-subcap: 
#|   - "Projection des individus dans le premier plan factoriel"
#|   - "Corrélation entre les variables et les deux premières composantes principales"
respca=PCA(iris,quali.sup=5,graph=F)
fviz_pca_ind(respca,label="none",habillage=5)+
  theme(legend.position="bottom")
fviz_pca_var(respca) 
```

On peut remarquer que les *Setosa* se distinguent des deux autres espèces principalement par la largeur de leur sépales. On peut appuyer ce point à l'aide de la @fig-violin.

```{r}
#| echo: false
#| fig-height: 3
#| message: false
#| label: fig-violin
#| fig-cap: "Violin plots de la largeur des sépales pour chaque espèce"

ggplot(iris,aes(x=Species,y=Sepal.Width)) +
  geom_violin() +
  geom_dotplot(binaxis='y', stackdir='center', dotsize=0.5)
```

# References
